臺灣板橋地方法院交通事件裁定　　　 100年度交聲字第1019號
原處分機關　臺北市交通事件裁決所
異　議　人
即受處分人　黃謦利
上列異議人即受處分人因違反道路交通管理處罰條例案件，對於
臺北市交通事件裁決所中華民國100 年3 月10日以北市裁催字第
22-C00000000號所為之處分（原舉發案號：臺北縣《現改制為新
北市》政府警察局北縣警交大字第C00000000 號），聲明異議，
本院裁定如下：
    主  文
原處分撤銷。
黃謦利不罰。
    理  由
一、原處分意旨略以：異議人即受處分人黃謦利於民國99年4 月
    14日上午10時10分許，駛乘車號CLK-862 號重型機車，行經
    臺北縣三重市（現改制為新北市三重區○○○○路與中正南
    路交岔路口時，闖越紅燈違規（非本案異議事項），經臺北
    縣（現改制為新北市）政府警察局三重分局中興橋派出所員
    警吳孟國當場攔停舉發「闖紅燈」之違規行為後，發覺黃謦
    利係持有小型車駕駛執照，並未曾領有重型機器腳踏車駕駛
    執照而駕駛重型機車之違規，再以臺北縣政府警察局北縣警
    交大字第C00000000 號舉發違反道路交通管理事件通知單（
    下稱舉發通知單）逕行舉發異議人黃謦利有「領有小型車駕
    駛執照，駕駛重型機器腳車」之本案違規，遂依道路交通管
    理處罰條例第22條第1 項第4 款之規定，裁處罰鍰新臺幣（
    下同）2300元。
二、本件異議人則以：當時伊因闖紅燈為警攔停時，伊出示自小
    客車駕照並當場告知員警伊因開汽車機會多，當日係因擔心
    路況不熟而騎機車，伊並無機車駕照，員警僅開出闖紅燈之
    舉發通知單且無任何說明，即行離去，嗣於同年5 月28日竟
    收到無重型機車駕駛執照的罰單，為此聲明異議等語。
三、按汽車（含機器腳踏車）駕駛人，有領有小型車駕駛執照，
    駕駛重型機器腳踏車之情形者，處1 千8 百元以上3 千6 百
    元以下罰鍰，並禁止其駕駛，道路交通管理處罰條例第22條
    第1 項第4 款定有明文。次按「汽車駕駛人之行為有下列情
    形之一，當場不能或不宜攔截製單舉發者，得逕行舉發：一
    、闖紅燈或平交道。二、搶越行人穿越道。三、在道路收費
    停車處所停車，不依規定繳費。四、不服指揮稽查而逃逸，
    或聞消防車、救護車、警備車、工程救險車之警號不立即避
    讓。五、違規停車或搶越行人穿越道，經各級學校交通服務
    隊現場導護人員簽證檢舉。六、行經設有收費站、地磅之道
    路，不依規定停車繳費或過磅。七、經以科學儀器取得證據
    資料證明其行為違規。（第1 項）」、「前項第七款之科學
    儀器應採固定式，並定期於網站公布其設置地點。但汽車駕
    駛人之行為屬下列情形之一者，不在此限：…（第2 項）」
    ，同條例第7 條之2 第1 項、第2 項亦規定甚明。換言之，
    對於違反道路交通管理處罰條例之交通違規事件，除有同條
    例第7 條之2 第1 款至第7 款所列得予逕行舉發情形，而當
    場不能或不宜攔截製單舉發者外，原則上因駕駛人在場，均
    應以當場舉發方式，填製舉發通知單後，將舉發通知單交付
    駕駛人簽名或蓋章收受之，拒絕簽章者，則仍應將舉發通知
    單交付駕駛人收受，拒絕收受者，應告知其應到案時間及處
    所，並記明事由與告知事項，視為已收受，不得改以逕行舉
    發方式為之（臺灣高等法院100 年度交抗字第242 號、99年
    度交抗字第597 、598 號及99年度交抗字第1794號見解參照
    ）。
四、經查：
(一)、異議人於前揭時間、地點，確有「領有小型車駕駛執照，駕
    駛重型機器腳車」之事實，業據證人即舉發員警吳孟國於本
    院100 年5 月12日訊問時到庭結證明確，且經異議人於聲明
    異議狀自承不諱，復有異議人之汽車及機車駕照基本資料表
    各1 紙在卷可稽，堪予認定。
(二)、次查，本件異議人為警攔停時，確曾告知員警吳孟國，伊沒
    有重型機車駕照，而出示汽車駕照，員警當場僅開立闖紅燈
    違規之舉發通知單，且未告知異議人關於其未領有重型機車
    駕照違規部分之後續處理，即以逕行舉發之方式，於99年4
    月21日將本件舉發通知單寄送予異議人之事實，業經證人吳
    孟國於上揭本院訊問時證稱：「（問：你們當時取締闖紅燈
    時，不是要異議人拿出駕駛執照？）異議人說他沒有重型機
    車的駕照，他出示汽車駕照。」、「（問：你當場有無告知
    異議人如果查證沒有重型機車駕照，會再開立無照駕駛的違
    規單？）那時候只負責開闖紅燈的違規單。」明確，並有本
    件舉發通知單影本、臺北縣政府警察局三重分局99年6 月8
    日北縣警重交申字第0990027670號函暨附件郵局大宗掛號單
    影本各1 件附卷可稽，核與異議人所述相符，堪予認定。證
    人雖另證稱：「（問：既然異議人有表示他沒有重型機車的
    駕照為何沒有當場告發？）一般我們以往的經驗，很多人是
    沒帶或是沒有考駕照，我們通常都要以電腦確認。」等語，
    惟揆諸上開說明，異議人本件違規行為，既非屬道路交通管
    理處罰條例第7 條之2 第1 項各款所列情形，且本件舉發員
    警吳孟國於目睹異議人有駕車闖紅燈之違規情事時，既已將
    異議人攔停並以異議人提出之自小客車駕照而對其闖紅燈違
    規行為當場掣單舉發，難認有當場不能或不宜攔截製單舉發
    之情形，況異議人已當場承認並未考領重型機車駕照，員警
    本可以掌上型電腦或以無線電連絡勤務中心查詢確認，或尋
    求警局同仁協助查詢，自應以當場舉發方式處理，始為正辦
    ，然本件舉發員警捨此不為，改依逕行舉發方式為之，自非
    適法，不能認為已經完成舉發。
五、綜上所述，原舉發機關所為之舉發程式顯然有誤，且無從補
    正，詎原處分機關未查，仍於100 年3 月10日以北市裁催字
    第裁22-C00000000號裁決書予以裁罰，於法自有未合。是以
    是以本件聲明異議為有理由，應由本院將原處分撤銷，並諭
    知異議人不罰，以期適法。
據上論斷，應依道路交通管理處罰條例第87條第2 項，道路交通
事件處理辦法第19條前段，裁定如主文。
中    華    民    國   100    年    5     月    20    日
                  交通法庭  法  官  陳伯厚
上列正本證明與原本無異。
如不服本裁定，應於裁定送達後五日內敘明抗告理由，向本院提
出抗告狀。
                            書記官  高建華
中    華    民    國   100    年    5     月    23    日